【裁判字號】    94,訴,514
【裁判日期】    950501
【裁判案由】    搶奪
【裁判全文】
臺灣桃園地方法院刑事判決               94年度訴字第514號
公  訴  人  臺灣桃園地方法院檢察署檢察官
被      告  甲○○
                    （另案現於臺灣屏東監獄執行中）
上列被告因搶奪案件，經檢察官提起公訴（94年度偵字第2396號
），本院判決如下：
    主  文
甲○○無罪。
    理  由
一、本件公訴意旨略以：被告甲○○意圖為自己不法之所有，於
    民國93年9 月6 日下午5 時10分許，夥同丙○○（另案審結
    ）騎乘機車，沿路尋找目標。嗣於行經桃園縣中壢市○○路
    151 號前時，乘乙○○落單不備之際，徒手搶奪乙○○所有
    之購物袋1 只（內有黑色皮夾1 個、現金新台幣- 下同-2萬
    餘元、行動電話及個人衣物等物），得手後，逕將現金及行
    動電話變現，換取毒品，而花用殆盡。嗣於同年9 月12日下
    午5時30 分許，為警查獲，始悉上情。因認被告涉有刑法第
    325 條第1 項之搶奪罪嫌云云。
二、按犯罪事實應依證據認定之，無證據不得認定其犯罪事實。
    又不能證明被告犯罪者，應諭知無罪之判決，刑事訴訟法第
    154 條第2 項、第301 條第1 項分別定有明文。次按被告之
    自白不得作為有罪判決之唯一證據，仍應調查其他必要之證
    據，以察其是否與事實相符，刑事訴訟法第156 條第2 項定
    有明文，其立法目的乃欲以補強證據擔保自白之真實，所謂
    補強證據，係指除該自白本身外，其他足資以證明自白之犯
    罪事實確有相當程度真實性之證據而言。
三、本件公訴人認被告涉有前揭搶奪罪嫌，無非係以被告甲○○
    於警詢中之自白，及被害人乙○○於警詢中之指述為其主要
    論據。訊據被告甲○○則堅決否認涉有本案搶奪犯行，辯稱
    ：我有行搶約5 件，包括桃園地院93訴字第1650號判決我無
    罪的那一件也是，但本件確非我所行搶等語。
四、經查：
  (一)核諸被害人乙○○於警詢中之證述，僅載明伊於93年9 月6
    日17時10分許，在桃園縣中壢市○○路151 號前，遭兩名不
    詳成年男子行搶提於手上之購物袋1 只（內有黑色皮夾1 個
    ，現金2 萬餘元、衣服2 件、G-PLUS KD885型紅色手機1 具
    ）等情，且其於警局當場指認被告甲○○、證人丙○○時，
    亦明確證述無法確認2 人是否即行搶之歹徒（見偵查卷第31
    頁）。再於本院審理中仍為相同之陳述（見本院卷第76頁）
    。亦即，依據被害人上開證述內容，並無法據為被告甲○○
    涉有本件搶奪案之認定。
  (二)依據偵查卷宗所附之共犯丙○○之警詢筆錄（見偵查卷第22
    頁至第26頁）所示，並無有關其涉及本案之自白或指述與被
    告甲○○共犯之證述內容。又稽之證人丙○○於本院審理中
    多次否認與被告涉及本案，並稱：因我有吸毒，而且搶了太
    多件，究竟搶的哪幾件自己也搞不清楚，我跟甲○○行搶地
    點均在中壢，沒有一起在內壢搶過等語（見本院卷第148 、
    151、152頁）。且於其自身所涉犯搶奪案件審理中（本院93
    年度訴字第1347號），亦為相同之否認辯解（見本院卷第11
    8、123頁）。雖證人丙○○曾一度於該案警詢中坦承與被告
    一同涉及本件搶奪案，然丙○○於93年9月9日、同年11月2
    日在桃園縣警察局中壢分局所製作之警詢筆錄均未全程錄音
    ，而係筆錄完成後才由其依據筆錄內容行禮如儀照念一遍並
    錄音一節，業據證人即筆錄製作人陳俊廷警員於該案中到庭
    證述屬實，該案公訴人並當庭表示捨棄該證據（見本院卷第
    125頁至第128頁），故有關公訴人於該案併辦意旨中所指丙○○與被告甲○○共犯本案之認定，為本院所不採，並因此
    為退併辦之諭知，此有上開本院93年度訴字第1347號判決、
    審理筆錄、勘驗筆錄各1份附卷可稽，益見證人丙○○前揭
    有關與被告共犯本件搶奪案之自白，實難憑採。
  (三)被告甲○○固曾一度於警詢中自白涉有本件搶奪案，惟稽之
    該警詢供述僅泛稱：我是於93年9 月初，行搶一不知名女子
    ，共搶得皮包1 只，裡面好像有1 萬多元，手機1 具等語（
    見偵查卷第17頁，警詢筆錄製作人亦為陳俊廷），如非警員
    自行於該回答後以括弧方式加註被害人乙○○遭搶奪之時間
    、地點，實難據以特定出被告所自白行搶之案件究為何具體
    案件，足見該警詢自白已難遽採。況且被告於本院審理中已
    明確否認犯有本件搶奪案件，辯稱：警詢中因為怕警員刑求
    ，且當時丙○○在旁已都承認，我心想我已經犯了5 件搶奪
    案，再多承認1 件也沒有關係，所以我才自白等語。本院參
    諸證人丙○○之警詢證述難以採信，已如前述，而被告既已
    坦承另有犯下約4 、5 件之搶奪案件，衡情應無單獨堅決否
    認本案之必要，據此堪認其上開辯解，似非無據。至於公訴
    人雖請求對被告及證人丙○○進行測謊鑑定，然查，本件搶
    奪案發生於93年9 月6 日，距離公訴人提出聲請之94年11月
    10日已有1 年餘，參照被告2 人行搶次數眾多到無法一一明
    確記憶，衡情不必然有說謊之跡象，被告並稱只要有證據，
    我就承認等語，本院認為應無鑑定之必要，而當庭諭知駁回
    該鑑定聲請，附此敘明。縱上所述，被告甲○○就搶奪犯行
    所為之上開警詢自白，不僅空泛且有前後不一之瑕疵，復查
    無其他事證足資擔保其真實性，即非確鑿無疑，自不得以此
    作為認定被告涉有搶奪犯行之唯一證據。此外，復查無其他
    積極證據足認被告涉有公訴意旨所指之本案搶奪犯行，即屬
    不能證明其犯此搶奪罪，依法自應為無罪之諭知。
五、被告於本院審理中另坦承於93年8 月間，在桃園縣中壢地區
    行搶約4 、5 件，並包括本院93訴字第1650號（節股）判決
    無罪的該件，且當庭放話「只要有證據，我就承認」，此為
    職司偵查權限之公訴人當庭聽聞，被告所述究竟如何，自應
    由檢察官立即、積極偵查處理，俾免心存僥倖者逸漏法網之
    外，附此敘明。
據上論斷，應依刑事訴訟法第第301 條第1 項，判決如主文。
本案經檢察官邱曉華到庭執行職務。
中    華    民    國    95    年    5     月    1     日
                        刑事第六庭  審判長法  官 林孟宜
                                          法  官 蔡寶樺
                                          法  官 陳永來
以上正本證明與原本無異。
如不服本判決，應於判決書送達後10日內向本院提出上訴狀（應
附繕本），上訴於臺灣高等法院。
                                          書記官 常毓生
中    華    民    國    95    年    5     月    1     日


司法院資訊處製作；財團法人民間司法改革基金會備份。
